臺灣士林地方法院刑事判決　　　　　　　　　　　　　九十一年度訴字第四五一號
　　公　訴　人　臺灣士林地方法院檢察署檢察官
　　被　　　告　乙○○
右列被告因偽造文書等案件，經檢察官提起公訴（九十一年度偵字第五七三七號），
及言詞追加起訴，本院判決如左：
    主  文
乙○○共同行使偽造私文書，足以生損害於他人，累犯，處有期徒刑陸月，如易科罰
金，以參佰元折算壹日。
    事  實
一、乙○○（原名曾建仁，民國八十九年十二月二十二日更名）前於民國八十四年間
    因違反麻醉藥品管理條例案件，經本院判處有期徒刑七月，嗣經臺灣高等法院駁
    回其上訴而確定，於八十五年九月六日執行完畢。乙○○與某年籍不詳之成年男
    子「郭敏祥」，明知未經「丙○○」之同意或授權委託，且無清償行動電話通話
    費用之意，竟共同基於行使偽造私文書及意圖為自己不法所有之犯意聯絡，即於
    八十九年十一月十八日，由乙○○先自台北市士林區○○○路一二九巷七弄五號
    三樓住處其母親張麗珠之抽屜內，擅行取走丙○○留在該處之身分證影印本及印
    章。嗣乙○○、「郭敏祥」二人即共同至台北縣淡水鎮○○路二０一號「甲○○○股份有限公司淡水營運處」（下稱甲○○○公司），佯以「丙○○」之名義申
    請行動電話使用，由「郭敏祥」接續填載「行動電話業務申請書」及「委託書」
    上各欄資料（申請書與委託書合為一張，係一式一份），並在客戶簽章欄內，接
    續盜蓋丙○○之印文（行動電話業務申請聯單編號詳如附表一），旋由乙○○持
    偽造完成之「行動電話業務申請書」及「委託書」，向甲○○○公司行使之，表
    示丙○○欲租用行動電話之意思，使甲○○○公司之承辦人陷於錯誤，以為係丙○○本人申請，而同意租予如附表一所示之門號六支，並交付上開六支號碼之Ｓ
    ＩＭ卡以供其使用，足以生損害於丙○○及甲○○○公司對行動電話租用人管理
    之正確性；乙○○與「郭敏祥」明知撥打電話需支付電話費，竟恃該門號係持他
    人證件申辦而得，甲○○○公司日後無從向其追索電話費，共同意圖為自己不法
    利益之概括犯意聯絡，於取得前揭六門電話號碼後，旋將行動電話門號卡交與「
    郭敏祥」，「郭敏祥」即連續在不詳地點，大量撥打電話對外通訊，致甲○○○
    股份有限公司陷於錯誤以為係合法之用戶，予以接收並提供通話服務，迄九十年
    七月止，總計乙○○因此詐得相當於免繳長途通話費之財產上不法利益（電話費
    ）達新台幣（下同）十八萬一千七百十四元（詳如附表二）。嗣丙○○向甲○○○公司切結表示遭人冒用申辦前揭六門行動電話，經警循線查獲，始悉上情。
二、案經新竹縣警察局橫山分局報請台灣士林地方法院檢察署檢察官偵查起訴。
    理  由
一、訊據被告乙○○坦承擅取被害人丙○○之身分證影印本及印章，並以丙○○之代
    理人名義，至甲○○○公司淡水營運處申辦六支門號之行動電話，申得電話後即
    交由「郭敏祥」使用等情屬實，核予證人丙○○證稱：其身分證影本及印章留在
    被告之母張麗珠處，其並未申請及使用附表一行動電話門號等情節相符，亦有附
    表一之「甲○○○股份有限公司行動電話業務租用申請書」、「委託書」影本各
    六張、附表一所示之六支行動電話之通話明細表、通話費查詢表及電信費帳單等
    影本附卷為憑，足證被告任意性之自白與事實相符。雖被告辯稱：伊當時因施用
    安非他命，腦筋有問題，受朋友慫恿，才會去辦電話，申請書係「郭敏祥」填寫
    ，行動電話亦均由「郭敏祥」使用云云。惟查：被告於本院審理中，經公訴人詢
    問被告有關於八十九年十一月十八日，與「郭敏祥」一同前往甲○○○公司辦理
    門號申辦之情形時，被告猶稱：當日係駕駛自己車輛搭載「郭敏祥」，自士林出
    發前往淡水，申請書都由「郭敏祥」填寫，再由自己拿去申請電話，當初因吸毒
    ，去申辦電話並交與「郭敏祥」才有毒品可吃等語（見本院九十一年十月二十二
    日審理筆錄），是自被告所述前情觀之，其尚可駕車自士林前往淡水，並知悉可
    以申辦電話為代價交換毒品，尚可權衡輕重等情，顯見被告所稱「腦筋有問題，
    受朋友慫恿，才會去辦電話」等情縱屬真實，亦僅屬犯罪之動機問題，其神智未
    達喪失或耗弱之程度，被告所辯尚非可採。且被告於本院審理時供稱：朋友告訴
    我，以別人的名義申辦，可以不用付電話費，申請電話後即交與朋友使用等語，
    是被告顯係為圖脫免電話費而申辦丙○○名義之電話至為灼然，至被告所稱：申
    請書均為「郭敏祥」填寫等語，縱如其所言，亦無解於其與「郭敏祥」共同偽造
    文書、詐欺取財、詐欺得利之犯行。是被告前開所辯，均非可採。綜上而論，本
    件事證明確，被告犯行洵堪認定，應依法論科。
二、按行動電話ＳＩＭ卡，可供通訊之使用，且在一定條件下具有可轉讓性，而有一
    定之財產價值，顯具有財物之性質。查被告乙○○未經「丙○○」之同意或授權
    委託，擅自取走丙○○留在被告住處之身分證影印本及印章，接續向電信公司填
    寫申請書、委託書，詐稱「丙○○」申請租用行動電話，使電信公司陷於錯誤，
    而交付六支行動電話ＳＩＭ卡，被告並將六支門號行動電話交由「郭敏祥」撥打
    通話，而獲得相當於免繳長途通話費之不法利益，足以生損害於丙○○及甲○○○公司對行動電話租用人管理之正確性。核被告乙○○所為，係犯刑法第二百十
    六條、第二百十條之行使偽造私文書、第三百三十九條第一項之詐欺取財罪及同
    條第二項、第一項之詐欺得利罪。被告接續偽造「丙○○」之行動電話業務租用
    申請書、委託書，均係基於一個偽造文書犯意之決定，以達成其同一犯罪之各個
    舉動，均屬當次偽造行為之接續行為，而應僅論以一偽造文書罪。又被告於行動
    電話業務租用申請書上盜蓋「丙○○」印文之行為，係偽造文書之階段行為，而
    被告偽造私文書後復持以行使，其偽造私文書之低度行為，為行使之高度行為所
    吸收，均不另論罪。被告與姓名年籍不詳之「郭敏祥」成年男子，就前開行使偽
    造私文書、詐欺取財罪、詐欺得利罪間，有犯意聯絡及行為分擔，應論以共同正
    犯。被告與其共犯所犯先後多次撥打上開行動電話號碼之詐欺得利犯行，分別係
    時間緊接，方法相同，觸犯構成要件相同之罪名，顯係基於概括之犯意反覆為之
    ，為連續犯，應依刑法第五十六條之規定論以一罪，並依法加重其刑。被告所犯
    行使偽造私文書罪、詐欺取財既遂罪（申請六支行動電話取得ＳＩＭ卡）及連續
    詐欺得利罪間，有方法、結果之關係，依刑法第五十五條牽連犯之規定，應從較
    重之行使偽造私文書罪處斷。被告關於詐取六支行動電話之ＳＩＭ卡，所犯之詐
    欺取財犯行，雖未據公訴人起訴，惟經公訴檢察官於審判期日當庭言詞追加起訴
    ，且與前經本院認定有罪部分有牽連犯裁判上一罪關係，本院自得審判，附此敘
    明。查被告前曾於八十四年間因違反麻醉藥品管理條例案件，經本院判處有期徒
    刑七月，嗣經臺灣高等法院駁回其上訴而確定，於八十五年九月六日執行完畢之
    事實，業經被告供明在卷，並有臺灣高等法院檢察署刑案紀錄簡覆表一紙在卷可
    查，其受有期徒刑執行完畢後五年內，再犯有期徒刑以上之本罪，為累犯，應加
    重其刑。爰審酌被告之品行、犯罪動機、目的、手段、生活狀況、智識程度，其
    冒用他人名義申請行動電話，並大量撥打通話，然於犯後尚能坦承犯行，並業已
    清償甲○○○公司之電話費十八萬一千七百十四元（有甲○○○公司所出具之證
    明書附卷為憑），被害人丙○○亦表示被告若清償電話費願原諒被告等一切情狀
    ，量處如主文所示之刑，並諭知易科罰金之折算標準。
三、至偽造之行動電話申請書、委託書，雖經被告持之行使而為供犯罪所用之物，惟
    業已交付該電話公司服務人員，而非被告所有之物，爰不另為沒收之諭知。又偽
    造之行動電話申請書內姓名欄上所填載之「丙○○」，僅係依規定格式所為以區
    別申請人為何人，並無簽寫其姓名之意，自不生偽造署押之問題，爰不另為沒收
    之諭知。
四、另年籍不詳之成年男子「郭敏祥」係共犯，應由檢察官另行查明，偵查起訴。
據上論斷，應依刑事訴訟法第二百九十九條第一項前段，刑法第二十八條、第二百十
六條、第二百十條、第三百三十九條第一項、第二項、第五十五條、第四十七條、第
四十一條第一項前段，罰金罰鍰提高標準條例第一條前段、第二條，判決如主文。
本案經檢察官鄭世揚到庭執行職務。
中      華      民      國    九十一    年     十一     月      八      日
                                      臺灣士林地方法院刑事第四庭
                                          法  官  王  俊  雄
右正本証明與原本無異。
如不服本件判決，得自判決送達之日起十日內，向本院提起上訴。
                                          書記官  許  秋  莉
中      華      民      國    九十一    年     十一     月   十四     日
附錄本判決論罪科刑依據之法條：
刑法第二百十六條：
  行使第二百十條至第二百十五條之文書者，依偽造、變造文書或登載不實事項或使
  登載不實事項之規定處斷。
刑法第二百十條：
  偽造、變造私文書，足以生損害於公眾或他人者，處五年以下有期徒刑。
刑法第三百三十九條第一項、第二項：
  意圖為自己或第三人不法之所有，以詐術使人將本人或第三人之物交付者，處五年
  以下有期徒刑、拘役或科或併科一千元以下罰金。
  以前項方法得財產上不法之利益或使第三人得之者亦同。
